【裁判字號】    97,易,908
【裁判日期】    971029
【裁判案由】    詐欺
【裁判全文】
臺灣臺南地方法院刑事判決               97年度易字第908號
公  訴  人  臺灣臺南地方法院檢察署檢察官
被      告  戊○○
上列被告因詐欺案件，經檢察官提起公訴（97年度偵字第383號
）及臺灣臺中地方法院檢察署移送併辦（96年度偵字第27512號
），本院判決如下：
    主  文
戊○○犯幫助詐欺取財罪，處有期徒刑月，如易科罰金，以新
臺幣壹仟元折算壹日。
    事  實
一、戊○○明知社會上詐騙案件層出不窮，並可預見一般人取得
    他人金融帳戶或行動電話門號，常與財產犯罪之需要密切相
    關，目的在於規避檢警機關之查緝，進而便利犯罪集團實施
    詐欺、恐嚇等之財產犯罪，又對於提供金融帳戶或行動電話
    門號，雖無引發他人萌生犯罪之確信，但仍以縱若有人持以
    犯罪，亦不違反其幫助犯罪之本意，竟基於幫助他人詐騙金
    錢之不確定故意，於民國96年9月9日前某日，在不詳地點，
    將其申辦之和信電信門號0000-000000號及新竹關西郵局帳
    戶（局號：0000000號、帳號：0000000號）
    之提款卡及密碼，以不詳代價交付與他人，以此方式幫助他
    人犯罪。嗣詐騙集團取得上開門號及帳戶提款卡後，即基於
    意圖為自己不法所有之犯意，(一)先於96年9月9日16時許，撥
    打電話予陳俊仁，並向其詐稱：欲購買拍賣網站上所示相機
    ，請立即匯款至上開郵局帳戶云云，陳俊仁因而陷於錯誤，
    遂立即在臺中縣龍井鄉○○○路新庄郵局匯款新臺幣（下同
    ）8120元至上開郵局帳戶，嗣後始知受騙。(二)又該詐騙集團
    利用電腦網路設備連線至雅虎奇摩拍賣網站，虛偽張貼販售
    XBOX360主機之不實訊息，並留下上開門號以供聯絡，致丁○○於瀏覽該網頁後陷於錯誤，並依照指示於96年9月10日
    在臺南縣安定鄉安定郵局，匯款9100元至上開帳戶。嗣丁○○發現受騙而報警處理，始循線查知上情。
二、案經丁○○訴由臺南縣警察局善化分局報請臺灣臺南地方法
    院檢察署檢察官偵查起訴及陳俊仁訴由臺中縣警察局烏日分
    局報請臺灣臺中地方法院檢察署檢察官移送本院併辦。
    理  由
一、訊據被告戊○○對於上開和信電信門號0000-000000號及新
    竹關西郵局帳戶（帳號：0000000號）係其所有及被
    害人丁○○、陳俊仁分別遭騙將8120元、9100元匯入上開關
    西郵局帳戶等情並不爭執，惟矢口否認有將帳戶提供予詐騙
    集團使用之犯行，辯稱：我的上開郵局帳戶提款卡是乙○○
    拿去賣掉，但我不知道乙○○如何知道我的提款卡密碼，我
    有寫在1張小紙條上，放在提款卡旁。手機因為是易付卡，
    乙○○要我借給他使用，因為同是住在關西地區竹北的人，
    所以我就借給他使用。後來要向他要回來，他也不願意還給
    我，我重新報失申請重發sim卡使用，但是使用了約二個星
    期後，就被停話了，我去電問客服，客服說我的電話被用來
    詐騙，我也覺得奇怪，不知道為何被用為詐騙云云。經查：
  (一)上開證人即被害人丁○○、陳俊仁遭詐騙之事實，業據證人
    陳柏於警訊時（見南縣善警偵000000000號卷第1-2頁）及陳
    俊仁於警詢（中縣烏警偵0000000000號卷第1-2頁）證述明
    確，復有內政部警政署反詐騙諮詢專線紀錄表（南縣善警偵
    000000000號卷第4-5頁）、新竹關西郵局存簿儲金帳戶之立
    帳申請書暨印鑑遺失申請單、儲金帳戶交易明細表（南縣善
    警偵000000000號卷第8-9頁）、新竹關西郵局存簿儲金帳戶
    之郵政存簿儲金簿影本（丙○97核交137號卷第14-17頁）、
    和信電信門號0000-000000號行動電話通聯調閱查詢單（南
    縣善警偵000000000號卷第10頁、中縣烏警偵0000000000號
    卷第5-8頁）、丁○○之匯款單據即郵政國內匯款執據（南
    縣善警偵000000000號卷第12頁）、戊○○之印鑑（印文）4
    枚（丙○97核交137號卷第18頁）、新竹關西郵局存簿儲金
    帳戶（局號：0000000號、帳號：0000000號
    ）存簿印鑑遺失申請單（中縣烏警偵00 00000000號卷第3頁
    ）、新竹關西郵局存簿儲金帳戶96年4月10日至96年9月10日
    交易明細查詢資料（中縣烏警偵0000000 000號卷第4之1頁
    ）、YAHOO奇摩拍賣競標得標網頁資料影本1紙（中縣烏警偵
    0000000000號卷第11頁）、PCHOME網路家庭國際資訊股份有
    限公司97年4月16日97網家法字第97號函暨附件帳號（gy000
    0000）信箱查詢資料（中檢97偵27512號卷第20-21頁）、陳
    俊仁之匯款交易明細表資料（中縣烏警偵0000000000號卷第
    4之2頁）等資料可憑。審諸一般人並無任意將所有款項匯入
    他人帳戶之可能，而證人丁○○、陳俊仁非但與被告素不相
    識，其所匯入之款項，復旋經不詳之人士提領取得，致難以
    追查其流向，是證人所訴遭人詐欺取財一節，自堪採信。並
    可認定該等詐騙集團利用被告之上開關西郵局帳戶及金融卡
    ，向證人遂行詐欺取財犯行，顯為有計畫之實施犯罪。
  (二)至於被告所辯提款卡是乙○○所竊拿去賣掉，手機則是借給
    乙○○使用未還乙節，被告並未能提供任何有關乙○○之年
    籍、住址等資料以供本院調查，自難遽予採信。又被告提出
    之證人甲○○固到庭結證稱其與被告居住的地方確有失竊，
    被告戊○○失竊提款卡及存摺簿，是戊○○告訴伊的，伊有
    陪被告去房間找。又證人先證稱只失竊1次，後又改稱先是
    樓下房客，再來是證人，後來是被告戊○○失竊，是一個星
    期或是兩個星期間陸續發生的失竊事情，伊自己的東西是96
    年9月底失竊的云云（見本院卷第45-54頁）。惟被告供稱發
    現提款卡失竊是去台中地檢署作筆錄時才知道，而被告第1
    次前往台中地檢署接受偵查乃是96年12月11日，則被告如何
    會於96年10月初告知證人失竊之事？又被告供稱存摺是由父
    親保管並未遺失，證人何以聽到被告告知失竊提款卡及存摺
    簿？再被告於本院準備程序中供稱「台中地檢署檢察官有要
    我找出偷我帳戶的人，我有找到乙○○，這個人現在被關在
    新竹，他也承認有將我的提款卡拿去賣掉」等語，經本院查
    詢並無乙○○之人曾被新竹地之監獄、看守所羈押情事。同
    時被告既然於台中地檢署作筆錄後找到行竊之乙○○其人，
    為何97年2月15日在台南地檢署作筆錄時卻供稱「（問：有
    無申請該關西郵局帳戶？有。但帳戶印章、簿子及提款卡都
    在我這邊，我沒有交給別人。」等語（見97年度核交字第13
    7號卷第7頁）。若真有行竊之乙○○其人，何以此時不提出
    辯解，反稱提款卡仍在伊手中持有呢？被告所供不只與證人
    所證不相符合，且其前後所供亦前後不一，殊難令人信屬真
    實，益徵被告所辯顯係臨訟抵賴之詞，委無足採。
  (三)另詐騙集團以他人帳戶供作款項出入之帳戶，衡諸常情，通
    常會先取得帳戶所有人之同意才使用，否則一旦帳戶所有人
    掛失，被害人匯入之款項即遭凍結無法提領，帳戶所有人反
    可輕易辦理補發存摺、變更印鑑、密碼，將款項提領一空，
    詐騙集團自無可能冒此風險。因此，詐騙集團實無可能任意
    利用該行竊取得之帳戶而為詐騙交易，合理解釋只有該帳戶
    係經帳戶所有人交付或授權使用情形。況且被告已供稱乙○○是其弟弟的朋友，伊與之並無深交，則為何發現其多次行
    竊或者借手機不還，不報警處理，也不迅予向電信公司停止
    使用，仍讓其在居處出入而有多次行竊機會，並出售被告之
    帳戶、門號謀利？再乙○○既要行竊，無非竊取錢財為目的
    ，何以只竊走提款卡，而未翻箱倒櫃搜尋其他財物，致被告
    全無所覺房內曾遭他人侵入行竊？被告所辯實與常理有違。
    亦即，被告所有上開帳戶之提款卡（密碼）、電話門號等物
    ，應係被告提供予詐欺集團使用一節，足堪認定。
  (四)末查，按今日一般人至郵局或銀行開設帳戶，或者向電信公
    司申請門號使用並非難事，如非供犯罪之非法使用，自無置
    自己名義帳戶、手機門號不用，而取得他人帳戶、手機門號
    使用之必要。且金融存款帳戶事關存戶個人財產權益之保障
    ，其與存戶印鑑章甚至金融卡結合，具高度專有性，除非本
    人或與本人親密關係者，難認有何理由可自由流通使用，一
    般人皆有妥為保管防免他人任意使用之認識；參以邇來詐騙
    集團使用他人帳戶作為指示被害人匯款工具，或以他人手機
    門號作為聯絡詐騙工具之用，此種犯罪類型層出不窮，並廣
    經媒體披載，凡對社會動態非全然不予關注者均能知曉。本
    件被告為成年人，足認其心智成熟，具一般智識程度及社會
    經驗，對於上開各情，自有認識，竟仍將上開帳戶提款卡、
    密碼及手機門號等物提供予姓名年籍均不詳之人使用，其主
    觀上顯具有縱該取得帳戶之人以之為詐欺取財工具，亦不違
    背其本意之幫助詐欺取財不確定故意甚明。
  (五)綜上所述，本件事證明確，被告上開犯行洵堪認定，應依法
    論科。
二、按刑法上之幫助犯，係指以幫助之意思，對於正犯資以助力
    ，而未參與實施犯罪構成要件之行為者而言，故幫助犯無獨
    立性，以正犯已經犯罪為構成要件，如無他人犯罪行為之存
    在，幫助犯即無由成立。是以幫助犯既從屬於他人之犯罪行
    為，其所幫助之內容，厥為正犯之「犯罪行為」，從而幫助
    犯係於正犯之犯罪成立之時成罪。核被告戊○○基於幫助詐
    騙集團犯刑法第339條第1項詐欺取財犯罪之故意，而犯上開
    之罪，應依刑法第30條第1項前段規定，論以詐欺取財罪之
    幫助犯，並依同條第2項之規定，按正犯之刑度減輕之。又
    被告1個提供帳戶、手機門號之幫助行為，致詐騙集團對被
    害人丁○○、陳俊仁行騙得逞，侵害2個法益，為想像競合
    犯，應從一重之幫助詐欺取財罪處斷。而台中地檢署移送併
    辦部分，本院既認被告所為係屬想像競合犯，即為裁判上一
    罪關係，本院自應加以審究，附予說明。爰審酌被告之素行
    及智識程度，其本身雖未實際參與詐欺取財犯行，然提供帳
    戶幫助犯罪，使犯罪易於脫免處罰，難為追查，於上開帳戶
    部分使被害人受有金錢損害，亦即提供金融帳戶予人從事不
    法之使用，造成警方查緝詐騙集團受阻，致使詐騙集團猖獗
    ，受害民眾增加，等同助長犯行，暨被告否認犯行，尚乏悔
    意等一切情狀，量處如主文所示之刑，並諭知易科罰金之折
    算標準，以資懲儆。起訴意旨雖具體求刑有期徒刑八月，惟
    被告只是本案之幫助犯，其本身並未自被害人處獲得利益，
    同時被害人所受損害亦尚屬輕微，如量處有期徒刑八月恐有
    過重，故本院認以主文所示之刑為適當，併予敘明。
據上論斷，應依刑事訴訟法第299條第1項前段，刑法第30條第1
項前段、第2項、第339條第1項、第55條前段、第41條第1項前段
，刑法施行法第1條之1，判決如主文。
本案經檢察官己○○到庭執行職務。
中    華    民    國    97    年    10    月    29    日
                  刑事第八庭    審判長法  官  林英志
                                      法  官  林勝利
                                      法  官  彭喜有
以上正本證明與原本無異。
如不服本判決應於收受本判決後10日內向本院提出上訴書狀，並
應敘述具體理由。如未敘述上訴理由者，應於上訴期間屆滿後20
日內向本院補提理由書狀（均須按他造當事人之人數附繕本）「
切勿逕送上級法院」。
                                      書記官  黃傳鈞
中    華    民    國    97    年    10    月    29    日
附錄本件論罪科刑法條：
刑法第339條第1項：
意圖為自己或第三人不法之所有，以詐術使人將本人或第三人之
物交付者，處5年以下有期徒刑、拘役或科或併科1千元以下罰金
。
附記事項：告訴人或被害人對於判決如有不服，請具備理由逕向
檢察官聲請檢察官提起上訴，其上訴期間之計算，係以檢察官收
受判決正本日期為準。


司法院資訊處製作；財團法人民間司法改革基金會備份。
